臺灣高等法院刑事判決
110年度原上訴字第158號
上  訴  人  
即  被  告  張雲杰




指定辯護人  游子毅律師
上列上訴人因違反藥事法案件，不服臺灣桃園地方法院109年度
原訴緝字第12號，中華民國110年10月28日第一審判決（起訴案
號：臺灣桃園地方檢察署107年度偵字第30599號），提起上訴，
本院判決如下：
    主  文
原判決撤銷。
甲○○犯藥事法第八十三條第一項轉讓禁藥罪，處有期徒刑陸月
。扣案如附表編號1、2所示之物均沒收。
    事  實
一、甲○○明知如附表編號1、2所示之毒品咖啡包（以下合稱本案
    毒品咖啡包）含有毒品危害防制條例第2條第2項第2款、第3
    款列管之第二級、第三級毒品成分，分屬藥事法之禁藥、偽
    藥，不得非法持有、轉讓；因其與蔡迁睿（經原審另案審結
    ）相約在桃園市○○區○○路0段000號「IF汽車旅館」開毒品派
    對，遂於民國107年11月7日下午某時許，先至桃園市○○區○○
    路000號「凱悅KTV」，向真實姓名年籍不詳、綽號「阿雄」
    之人購入本案毒品咖啡包而持有，續於同年月8日23時30分
    許，攜帶本案毒品咖啡包至「IF汽車旅館」211號房，基於
    轉讓禁藥、偽藥之犯意，將本案毒品咖啡包置於房內桌上，
    無償供在場之蔡迁睿、湛勇誌施用，蔡迁睿因此施用如附表
    編號1所示咖啡包1包；湛勇誌則施用如附表編號2所示小惡
    魔咖啡包1包，嗣同年月9日18時10分許，為警臨檢而查悉上
    情，並扣得如附表所示之物。
二、案經桃園市政府警察局桃園分局移請臺灣桃園地方檢察署檢
    察官偵查起訴。
    理  由
壹、證據能力
一、按被告以外之人於審判外之言詞或書面陳述，除法律有規定
    者外，不得作為證據，刑事訴訟法第159條第1項定有明文。
    又被告以外之人於審判外之陳述，雖不符刑事訴訟法第159
    條之1至第159條之4之規定，而經當事人於審判程序同意作
    為證據，法院審酌該言詞陳述或書面陳述作成時之情況，認
    為適當者，亦得為證據；當事人、代理人或辯護人於法院調
    查證據時，知有同法第159條第1項不得為證據之情形，而未
    於言詞辯論終結前聲明異議者，視為有前項之同意，刑事訴
    訟法第159條之5亦有明文。立法意旨在於傳聞證據未經當事
    人之反對詰問予以核實，原則上先予排除；惟若當事人已放
    棄反對詰問權，於審判程序中表明同意該等傳聞證據可作為
    證據；或於言詞辯論終結前未聲明異議，基於尊重當事人對
    傳聞證據之處分權，及證據資料愈豐富，愈有助於真實發見
    之理念，且強化言詞辯論主義，使訴訟程序得以順暢進行，
    上開傳聞證據亦均具有證據能力。查本判決下列所引各項供
    述證據，除上開證據外，檢察官、上訴人即被告甲○○（下稱
    被告）及其辯護人於本院準備及審理程序中均同意作為證據
    （見本院卷第83至85、107頁），本院審酌各該證據作成時
    之情況，並無違法不當或證明力明顯過低之瑕疵，認以之作
    為證據應屬適當，依刑事訴訟法第159條之5規定，俱有證據
    能力。
二、至其餘憑以認定被告犯罪事實所引各項非供述證據，查無違
    反法定程序取得之情，依刑事訴訟法第158條之4規定之反面
    解釋，均有證據能力。
貳、實體部分
一、上開事實，業據被告於偵查及本院坦承不諱（見偵字第3059
    9號卷第70頁反面、本院卷第83頁、第106頁、第112頁），
    核與證人即同案被告蔡迁睿於警詢、偵查及原審審理時、證
    人湛勇誌於警詢、原審審理時證述相符（見偵字第30599號
    卷第19至20頁反面、第28頁、第69頁反面至70頁；原審原訴
    卷第80至90頁、第243至251頁），並有蔡迁睿、湛勇誌之桃
    園市政府警察局桃園分局被採尿人尿液暨毒品真實姓名編號
    對照表、現場照片、手機翻拍照片、台灣檢驗科技股份有限
    公司濫用藥物尿液檢驗報告在卷可稽（見偵字第30599號卷
    第39頁、第41頁、第50至53頁、第80至82頁）；又如附表編
    號1所示之毒品咖啡包，檢出第二級毒品3,4-亞甲基雙氧甲
    基安非他命、微量第三級毒品硝甲西泮成分；如附表編號2
    所示之毒品咖啡包，則檢出微量第三級毒品4-甲基甲基卡西
    酮、硝甲西泮成分，有內政部警政署刑事警察局107年11月3
    0日刑鑑字第1078014912號鑑定書為憑（見偵字第30599號卷
    第88頁），足認被告之任意性自白與事實相符，被告犯行之
    事證明確，堪予認定，應依法論科。
二、論罪科刑
  ㈠行為後法律有變更者，適用行為時之法律，但行為後之法律
    有利於行為人者，適用最有利於行為人之法律，刑法第2條
    第1項定有明文。被告行為後，毒品危害防制條例於109年1
    月15日經總統公布修正，並自同年7月15日施行。其中修正
    後毒品危害防制條例第9條第3項增列：「犯前5條之罪而混
    合二種以上之毒品者，適用其中最高級別毒品之法定刑，並
    加重其刑至二分之一」，被告轉讓如附表編號一所示之毒品
    咖啡包，含有第二級、第三級毒品，依修正後之法律，應加
    重其法定刑至二分之一，顯非有利於被告，自應適用其行為
    時法，不予適用修正後增訂之毒品危害防制條例第9條第3項
    規定；另修正前同條例第17條第2項規定為：「犯第4條至第
    8條之罪於偵查及審判中均自白者，減輕其刑」修正後同條
    例第17條第2項則規定：「犯第4條至第8條之罪於偵查及歷
    次審判中均自白者，減輕其刑」，修正後偵審自白減刑之要
    件較之修正前嚴格，屬於法律變更之情形，且修正後規定亦
    未較有利於被告，惟被告僅於偵查及本院自白犯行，以修正
    前毒品危害防制條例第17條第2項規定較有利於被告，應依
    刑法第2條第1項前段規定，適用行為時法即修正前毒品危害
    防制條例第17條第2項規定，先予敘明。
  ㈡按3,4-亞甲基雙氧甲基安非他命屬於毒品危害防制條例第2條
    第2項第2款之第二級毒品，並經衛生福利部明令公告列為禁
    藥管理，屬藥事法第22條第1項第1款所定經中央衛生主管機
    關明令公告禁止製造、調劑、輸入、輸出、販賣或陳列之毒
    害藥品（禁藥）；4-甲基甲基卡西酮、硝甲西泮均係毒品危
    害防制條例第2條第2項第3款之第三級毒品，亦屬藥事法第2
    0條第1款所稱未經核准擅自製造之偽藥。故行為人明知3,4-
    亞甲基雙氧甲基安非他命為禁藥、明知4-甲基甲基卡西酮、
    硝甲西泮為偽藥而轉讓他人者，其轉讓行為同時該當於毒品
    危害防制條例第8條第2項、第3項之轉讓第二、三級毒品罪
    及藥事法第83條第1項之轉讓禁藥、偽藥罪，此係屬同一犯
    罪行為而同時有二種法律可資處罰之法條競合情形，應依「
    重法優於輕法」、「後法優於前法」等法理，擇一處斷。而
    修正前毒品危害防制條例第8條第2項轉讓第二級毒品罪之法
    定本刑為「6月以上5年以下有期徒刑，得併科70萬元以下罰
    金」；第8條第3項轉讓第三級毒品罪之法定本刑為「3年以
    下有期徒刑，得併科30萬元以下罰金」；藥事法第83條第1
    項轉讓偽藥、禁藥罪之法定本刑為「7年以下有期徒刑，得
    併科5,000萬元以下罰金」。故除轉讓之第二級毒品達淨重1
    0公克以上、第三級毒品達淨重20公克以上，或讓與未成年
    人，而有應依毒品危害防制條例第8條第6項或第9條之規定
    加重其刑至2分之1之情形者，而應適用上開毒品危害防制條
    例相關規定外，依法規競合「重法優於輕法」原則，應優先
    適用重法即藥事法第83條第1項之轉讓禁藥罪處罰（最高法
    院109年度台上大字第1089號裁定意旨參照）。被告明知本
    案含第二級、第三級毒品成分之咖啡包為違禁毒品，均非經
    醫師處方而開立，亦非經合法調劑、供應及製造之藥品，竟
    仍無償提供如附表編號一所示含有第二級毒品3,4-亞甲基雙
    氧甲基安非他命、微量第三級毒品硝甲西泮成分之咖啡包予
    蔡迁睿、如附表編號二所示含微量第三級毒品4-甲基甲基卡
    西酮、硝甲西泮成分之咖啡包予湛勇誌之行為，係犯藥事法
    第83條第1項之轉讓禁藥、偽藥罪。
  ㈢被告轉讓禁藥、偽藥前、後，持有禁藥、偽藥之行為，與轉
    讓之行為，為實質上一罪之階段行為，高度之轉讓行為既已
    依藥事法處斷，依法律適用完整性之法理，其低度之持有行
    為，自不得再行割裂適用毒品危害防制條例予以處罰，且藥
    事法對於持有禁藥、偽藥之行為未設處罰規定，故被告轉讓
    本案毒品咖啡包之行為，亦不生持有禁藥、偽藥之低度行為
    ，為轉讓之高度行為吸收之問題。
  ㈣被告以一行為同時觸犯轉讓禁藥罪及轉讓偽藥罪，為想像競
    合犯，應依刑法第55條規定，從犯罪態樣較重之藥事法第83
    條第1項之轉讓禁藥罪處斷。
  ㈤起訴書犯罪事實欄雖未敘及被告轉讓如附表編號2所示之毒品
    咖啡包予湛勇誌部分，然此部分與起訴論罪之轉讓禁藥部分
    ，有裁判上一罪關係，依審判不可分原則，乃為起訴效力所
    及，本院自得併予審理。起訴書論罪法條欄記載被告轉讓小
    惡魔咖啡包部分，係犯轉讓偽藥未遂罪，尚有誤認，併予敘
    明。
　㈥又行為人轉讓同屬禁藥之第二級毒品甲基安非他命（未達法
    定應加重其刑之一定數量）予非孕婦之成年人，依重法優於
    輕法原則，應擇較重之藥事法第83條第1項轉讓禁藥罪論處
    ，業如前述。惟此等行為之基本事實為轉讓甲基安非他命，
    仍屬毒品危害防制條例所規範，且毒品危害防制條例第17條
    第2項之規定，其立法目的與自首雷同，係將單純科刑事由
    作為處斷刑上減輕規定，其正當性求諸於被告於偵、審程序
    中自白之事實，無涉該當犯罪之不法要件，與罪責成立之關
    聯性即遠，反與刑事訴訟程序儘早確定間具有高度關聯，自
    不因該毒品同屬禁藥而有所不同，況藥事法復無與上開規定
    相類或衝突之規範，基於本質上相同事物應為相同處理之法
    理，及法秩序一致性之要求，在行為人應依較重之藥事法第
    83條第1項轉讓禁藥罪論處之情形下，如其於偵查及歷次審
    判中均自白，仍應適用毒品危害防制條例第17條第2項規定
    減輕其刑，此為最高法院最近統一之見解（最高法院109年
    度台上字第4243號刑事判決意旨參照）。是被告轉讓第二級
    毒品3,4-亞甲基雙氧甲基安非他命之行為，經其於偵查及本
    院均自白犯行，應依修正前毒品危害防制條例第17條第2項
    規定減輕其刑。
三、撤銷改判之理由
　㈠原審予以被告論罪科刑，固非無見，惟按：
　⒈刑法第57條第10款規定「犯罪後之態度」為科刑輕重應審酌
    事項之一，其就被告犯罪後悔悟之程度而言，包括⒈被告行
    為後，有無與被害人和解、賠償損害，此並包括和解之努力
    在內；以及⒉被告在刑事訴訟程序中，於緘默權保障下所為
    之任意供述，是否坦承犯行或為認罪之陳述。前者，基於「
    修複式司法」理念，國家有責權衡被告接受國家刑罰權執行
    之法益與確保被害人損害彌補之法益，使二者在法理上力求
    衡平，從而被告積極填補損害之作為當然得列為有利之科刑
    因素，自可予以科刑上減輕之審酌（最高法院104年度台上
    字第1916號判決要旨參照）。被告於原審否認犯行，嗣於本
    院坦承犯行，凡此涉及被告犯後態度之量刑有利因子，原審
    未及審酌，即有未洽。
　⒉最高法院刑事大法庭109年度台上大字第4243號裁定就有關被
    告轉讓同屬禁藥之第二級毒品甲基安非他命，經依法規競合
    之例，擇法定刑較重之藥事法第83條第1項轉讓禁藥罪論處
    ，被告於偵查及本院審判中均自白者，仍得適用修正前毒品
    危害防制條例第17條第2項規定減輕其刑，原審未予減輕被
    告之刑，即有未合。　
　⒊被告上訴指摘原判決量刑過重，尚非全無理由，且原審判決
    既有上開可議之處，自應由本院依法將原判決予以撤銷改判
    。
　㈡爰審酌被告無視國家杜絕毒品犯罪之禁令，無償提供本案毒
    品咖啡包供他人施用，助長施用毒品行為之更形猖獗，行為
    當予非難，兼衡被告犯後終知坦承犯行，暨審酌其攜帶之毒
    品咖啡包數量非少（扣案之毒品咖啡包數量合計90包）、被
    告自承國中畢業之智識程度、之前從事市場工作、未婚等家
    庭生活經濟狀況（見本院卷第85頁），暨被告之素行、犯罪
    之動機、目的、手段、轉讓之人數為2人等一切情狀，量處
    如主文第2項所示之刑，以示懲儆。
　㈢沒收：
  ⒈扣案如附表編號1、2所示之毒品咖啡包，均屬違禁物，且皆
    係被告所有，供其轉讓本案毒品咖啡包之犯行所用，均應依
    刑法第38條第1項規定沒收。另鑑驗用罄部分既已滅失，則
    不為沒收之宣告。
  ⒉如附表編號3所示之行動電話，依卷內事證無從認與被告本案
    犯行直接相關，故不予諭知沒收。　
據上論斷，應依刑事訴訟法第369條第1項前段、第364條、第299
條第1項前段，修正前毒品危害防制條例第17條第2項，藥事法第
83條第1項，刑法第11條、第38條第1項，判決如主文。
本案經檢察官吳宗憲提起公訴，檢察官壽勤偉到庭執行職務。
中　　華　　民　　國　　111 　年　　5 　　月　　17　　日
                  刑事第九庭    審判長法　官  潘翠雪
                                      法　官  俞秀美
                                      法　官  陳俞婷
以上正本證明與原本無異。
如不服本判決，應於收受送達後20日內向本院提出上訴書狀，其
未敘述上訴之理由者並得於提起上訴後20日內向本院補提理由書
（均須按他造當事人之人數附繕本）「切勿逕送上級法院」。
                                      書記官  李政庭
中　　華　　民　　國　　111 　年　　5 　　月　　17　　日

附錄本案論罪科刑之法條：
藥事法第83條第1項
明知為偽藥或禁藥，而販賣、供應、調劑、運送、寄藏、牙保、
轉讓或意圖販賣而陳列者，處7年以下有期徒刑，得併科新臺幣5
千萬元以下罰金。

附表
編號    扣押物品名稱及數量         備    註  1 咖啡包78包（含包裝袋78只，毛重共457.37公克、驗前總淨重369.23公克，因鑑驗取用0.6公克用罄，測得3,4-亞甲基雙氧甲基安非他命純度約2％，據此推估驗前總純質淨重約7.38公克） 含有第二級毒品3,4-亞甲基雙氧甲基安非他命、微量第三級毒品硝甲西泮成分  2 小惡魔咖啡包12包（含包裝袋12只，毛重共132.13公克，驗前總淨重121.21公克，因鑑驗取用0.61公克用罄） 含有微量第三級毒品4-甲基甲基卡西酮、硝甲西泮成分 上開編號1、2所示之毒品咖啡包均含有「微量」第三級毒品部分，因鑑定書載明「微量」係純度未達1％，無法據以估算純質淨重，故無硝甲西泮、4-甲基甲基卡西酮之純質淨重數值。    3 黑色iPhone行動電話1支。 與本案無關，不予沒收